【裁判字號】    97,破,18
【裁判日期】    970212
【裁判案由】    宣告破產
【裁判全文】
臺灣臺中地方法院民事裁定  97年度破字第18號
聲  請  人  乙○○
送達代收人  甲○○
上列當事人間聲請宣告破產事件，本院裁定如下：
    主    文
聲請駁回。
聲請程序費用由聲請人負擔。
    理    由
一、本件聲請意旨略以：聲請人因投資失利，現今已陷入財務困
    境，雖曾與債權銀行達成協商，然約定之協商款已遠超過聲
    請人所能負擔，惟仍持續以借貸方式勉力繳納數期，但因物
    價上漲，生活經濟壓力日增，聲請人實難償還及負擔。查聲
    請人現今之總負債為新臺幣（下同）2,357,932元，該債務
    已超過總資產甚多，顯已無清償債務之能力。爰依破產法第
    1條、第57條及第58條規定，聲請宣告聲請人破產等語。
二、按破產固係對於債務人不能清償債務者宣告之，但法院就破
    產之聲請得依職權為必要之調查（破產法第62條第2項），
    若債務人確係毫無財產，則破產財團即不能構成，或破產財
    團雖勉可組成，然其破產財團之財產尚不足清償財團費用及
    財團債務時，依破產法第148條規定之意旨，應以無宣告破
    產之實益，而裁定駁回破產宣告之聲請（最高法院86年度臺
    抗字第479號裁定、臺灣高等法院85年度抗字第3075號裁定
    意旨參照）。而按，財團費用包括破產財團之管理變價及
    分配所生之費用、破產債權人共同利益所需審判上之費用
    、破產管理人之報酬，及破產人及其家屬之必要生活費
    及喪葬費，視為財團費用。而財團債務包括破產管理人關
    於破產財團所為行為而生之債務、破產管理人為破產財團
    請求履行雙務契約所生之債務，或因破產宣告後應履行雙務
    契約而生之債務、為破產財團無因管理所生之債務，及
    因破產財團不當得利所生之債務。破產法第95條、第96條，
    分別定有明文。經查，本件聲請人主張其積欠之總債務為
    2,357,932元，而其現有工作月收入約4萬元，另有不動產即
    坐落臺中市○○區○○段122地號土地及其上建號2672號之
    建物、西元1992年份之自小客車一部（參聲請人所提出之他
    項權利證明書影本及財政部臺灣省中區國稅財產歸屬資料清
    單影本）。聲請人雖另主張其尚有現金160,000元，惟並未
    提出證據資料以為釋明（經通知聲請人補正後，迄未補正）
    ；此外，並無其他財產或收入。次查，以95年度所得稅扶養
    親屬免稅額每人77,000元計算，聲請人本人、配偶、子女2
    人及父親（依聲請人提出之全戶戶籍謄本及殘障手冊影本記
    載），每年至少即需支出必要生活費385,000元，參諸各級
    法院辦案期限實施要點第2點第2項之規定，破產事件之辦案
    期限為2年，在此2年期間，應支付與破產人及其家屬之必要
    生活費用達770,000元（385,000×2=770,000），且本件如
    宣告聲請人破產，聲請人尚須支付破產管理人之報酬約在
    212,214元至414,720元之間（按破產管理人之報酬，依財政
    部核定之「稽徵機關核算95年度執行業務者收入標準」第1
    條規定，律師擔任破產管理人案件係按標的物財產價值9%
    計算，則本件破產管理人報酬達212,214元，計算式：破產
    標的為2,357,932元9%＝212,214元，元以下四捨五入；如
    給付報酬以最低基本工資每月17,280元計算，每年則至少須
    支出207,360元，計算式：17,280×12月＝207,360，二年則
    需費414,720元）。本件若准許為破產之宣告，應支出之財
    團費用至少應包括破產管理人之報酬及破產人及其家屬之必
    要生活費，合計需費即在982,214元至1,184,720元之間；再
    破產程序一旦進行，期間尚須支付監查人之報酬及破產程序
    進行所需支出之費用，諸如破產管理人應清查、整理債務人
    之財產狀況，並編造債權表及資產、召開債權人會議、行使
    其他權限等，無一不以破產財團之財產支出。是依聲請人所
    述，其現有之上揭不動產價值，經扣除有別除權之抵押債權
    後，並無剩餘（依聲請人所提出之財政部臺灣省中區國稅財
    產歸屬資料清單影本所載，上揭不動產價值約1,036,312 元
    【480,100+556,212= 1,036,312】，已設定訴外人卓芳宇
    200萬元之抵押權【聲請人未陳報實際債權額債權額，故以
    抵押權登記之債權額計算】，經二相扣抵後，不動產剩餘價
    值為負數），其所有自小客車年份已久，所餘價值無幾，工
    作所得約僅足供家人生活所需及破產管理人之報酬，顯已無
    力再支付監查人之報酬及破產程序進行所需支出之費用，自
    無任何財產餘額可供構成破產財團，而無法清償破產債權。
    是以，本件難認有破產之實益，要無宣告破產徒生耗費之必
    要，聲請人為本件聲請，即無理由，應予駁回。
三、據上論結，本件聲請人之聲請為無理由，依破產法第5條、
    民事訴訟法第95條、第78條，裁定如主文。
中    華    民    國    97    年    2     月    12    日
                  民事第四庭    法  官  王鏗普
正本係照原本作成。
如不服本裁定應於送達後10日內向本院提出抗告狀，並繳納抗告
費新臺幣1,000元。
中    華    民    國    97    年    2     月    12    日
                                書記官


司法院資訊處製作；財團法人民間司法改革基金會備份。
